臺灣桃園地方法院民事判決　九十二年度簡上字第二五三號
　　上　訴　人　　丙○○
　　訴訟代理人　　甲○○
　　上　訴　人　　丁○○
　　兼右一人
　　訴訟代理人　　乙○○　　　.
　　被上訴人 　 　遠東國際商業銀行股份有限公司　設台北市○○○路○段二０七
　　　　　　　　　　　　　　　.
　　法定代理人　　徐旭東　　　.
　　訴訟代理人　　戊○○　　　住台北市○○路一號五樓
右當事人間請求清償債務事件，上訴人對於中華民國九十二年八月十二日本院中壢簡
易庭九十二年壢簡字第三四三號第一審判決提起上訴，於民國九十三年二月十日言詞
辯論終結，本院判決如左：
    主    文
上訴駁回。
第二審訴訟費用由上訴人連帶負擔。
    事    實
甲、上訴人方面：
一、聲明：(1)原判決廢棄。(2)駁回被上訴人在第一審簡易之訴。(3)第一、二審訴訟費
          用由被上訴人負擔。
二、陳述：除與原判決記載相同者，茲引用之外，補稱：
          被上訴人所提之借款約定書上連帶保證人林何連召之簽名，應非上訴人之
          被繼承人林何連召本人所為。又林何連召為訴外人王色嬌之員工，王色嬌
          可輕易取得林何連召之薪資轉帳存摺等資料。
三、證據：提出林何連召之國華人壽保險要保書原件，並聲請傳訊證人王色嬌。
乙、被上訴人方面：
一、聲明：如主文所示。
二、陳述：引用原判決記載相同者。
三、證據：除援用第一審所提證據外，並聲請傳訊證人林宏翰。
丙、本院依職權向臺灣台北地方法院調閱九十一年度執字第三六三七二號清償債務執
    行卷宗。
    理    由
一、本件被上訴人起訴主張：訴外人王色嬌於民國八十八年五月十五日邀同上訴人之
    被繼承人林何連召為連帶保證人，向被上訴人借款新台幣（下同）三十萬元，訴
    外人王色嬌除付至九十一年九月二十九日之應繳本息外，尚積欠本金十二萬零八
    百六十八元，爰依消費借貸、連帶保證及繼承債務之法律關係，請求上訴人連帶
    給付積欠之本金，及自九十一年九月三十日起至清償日止，按年息百分之十八計
    算之利息，暨逾期在六個月以內者，按上開利率百分之十，逾期超過六個月者，
    就超過部分，按上開利率百分之二十計算之違約金。上訴人則以：被上訴人憑以
    請求給付借款債務之約定書，非伊等被繼承人林何連召所簽名等語置辯。
二、被上訴人主張訴外人王色嬌於八十八年五月十五日邀同上訴人之被繼承人林何連
    召為連帶保證人，並向被上訴人借款三十萬元，迄今尚積欠被上訴人本金十二萬
    零八百六十八元事實，業據被上訴人提出借款約定書為證，上訴人雖抗辯借款約
    定書上之簽名並非林何連召所為，並提出林何連召生前於國華人壽保險要保書為
    其論據，惟按民法第三條第一項、第二項規定：「依法律之規定，有使用文字之
    必要者，得不由本人自寫，但必須親自簽名。如有用印章代簽名者，其蓋章與簽
    名生同等之效力。」，故前揭借款約定書之債務人、連帶保證人縱有未親自簽名
    之情事，但因已蓋用印章，仍具與簽名同等之效力，自不能以林何連召未於借款
    約定書上簽名，即否定其連帶保證責任。次按證人即前開借款約定書之對保人林
    宏翰到庭證稱，依規定借款人及連帶保證人本人必須親自到場，經核身分無誤後
    才進行對保，對保當時借方確實有提出林何連召之身分證正本、茗琭男女美容坊
    之營利事業登記證、彰化銀行活期儲蓄存款存摺、台灣中小企業銀行活期儲蓄存
    款存摺、合作金庫活期儲蓄存款存摺、土地所有權狀、建築改良物所有權狀等原
    本，足證林何連召與借款人王色嬌同往被上訴人營業處所，並同意擔任王色嬌連
    帶保證人之情節為真。上訴人雖主張王色嬌為林何連召之雇主，可以輕易取得林
    何連召存摺、所有權狀等財力證明文件，而懷疑印文之真正性，惟本件借貸時，
    王色嬌與林何連召二人分別為台灣媚之妮企業有限公司及茗琭男女美容坊之負責
    人，渠二人為朋友，並無勞雇關係存在，此有營利事業登記證、公司執照及被上
    訴人之徵信調查表等附卷可稽，上訴人主張與事實尚有未合，不足採信。衡諸常
    情，若林何連召非訴外人王色嬌之連帶保證人，則借款人王色嬌或被上訴人是從
    何取得林何連召之重要身份、財力證明文件，益證被上訴人主張上訴人之被繼承
    人林何連召為訴外人王色嬌之連帶保證人事實，誠屬可信。
三、按「繼承人自繼承開始時，除本法另有規定外，承受被繼承人財產上之一切權利
    義務。」「繼承人對於被繼承人之債務，負連帶責任。」，民法第一千一百四十
    八條前段、第一千一百五十三條第一項定有明文。本件上訴人之被繼承人林何連
    召對於訴外人王色嬌積欠被上訴人借款部分，既負有保證債務，且此保證債務於
    被繼承人林何連召死亡後，應為上訴人繼承而負連帶清償責任。從而被上訴人依
    消費借貸、連帶保證及繼承之法律關係，請求上訴人連帶給付十二萬零八百六十
    八元，及自九十一年九月三十日起至清償日止，按年息百分之十八計算之利息，
    暨逾期在六個月以內者，按上開利率百分之十，逾期超過六個月者，就超過部分
    ，按上開利率百分之二十計算之違約金，洵屬有據，應予准許。
四、原審判命上訴人應連帶給付被上訴人本金十二萬零八百六十八元及約定之利息與
    違約金，與法並無不合，雖漏未依職權宣告假執行，惟與本院判決結果尚不生影
    響，上訴人仍執前詞，指摘原判決不當，求予廢棄改判，為無理由，應予駁回。
五、至於上訴人聲請傳訊證人王色嬌以查明渠等被繼承人連帶保證借款債務一事，惟
    該名證人屢經原審及本院傳訊均未到庭，其設籍之處所亦經台灣台北地方法院執
    行拍賣，已為他人拍定，顯無從傳喚該名證人到庭，而本件事證已明，爰不再審
    酌辦理，附此敘明。
六、據上論結，本件上訴為無理由，依民事訴訟法第四百三十六條之一第三項、第四
    百四十九條第一項、第八十五條第二項，判決如主文。
中　　　華　　　民　　　國　　九十三　　年　　　二　　　月　　二十四 　 日
                                            臺灣桃園地方法院民事第一庭
~B審判長法　官　郭琇玲
~B　　　法　官　張天民
~B　　　法　官　劉雪惠
右正本證明與原本無異
不得上訴。
中　　　華　　　民　　　國　　九十三　　年　　　二　　　月　　二十四 　 日
~B　    法院書記官　李劍龍
